【裁判字號】    98,交聲,514
【裁判日期】    980409
【裁判案由】    聲明異議
【裁判全文】
臺灣高雄地方法院交通事件裁定         98年度交聲字第514號
原處分機關  交通部公路總局高雄區監理所旗山監理站
異  議  人
即受處分人  甲○○
上列異議人因違反道路交通管理處罰條例案件，對於交通部公路
總局高雄區監理所旗山監理站中華民國98年2 月3 日違反道路交
通管理事件裁決書（原處分案號：旗監違字第裁85－N00000000
號），聲明異議，本院裁定如下：
    主  文
原處分關於罰鍰新臺幣貳萬伍仟元部分撤銷。
上開撤銷部分，甲○○不罰。
其他異議駁回。
    理  由
一、聲明異議意旨略以：異議人於民國96年6 月16日凌晨1 時30
    分，酒後騎乘車號TC5 －953 號機車之交通違規行為，業經
    臺灣高雄地方法院檢察署檢察官為緩起訴處分，並已繳納新
    臺幣（下同）1 萬5,000 元（應為2 萬5,000 元），詎原處
    分機關就同一酒後駕車行為仍裁處罰鍰4 萬5,000 元，有違
    一事不二罰之規定，請求撤銷原處分等語。
二、按汽車駕駛人，駕駛汽車經測試檢定酒精濃度超過規定標準
    者，處1 萬5 千元以上6 萬元以下罰鍰，並當場移置保管該
    汽車及吊扣其駕駛執照1 年；又汽車駕駛人，有第35條第1
    項規定之情形，應接受道路交通安全講習，道路交通管理處
    罰條例第35條第1 項第1 款、第24條第1 項第2 款分別定有
    明文。次按一行為同時觸犯刑事法律及違反行政法上義務規
    定者，依刑事法律處罰之。但其行為應處以其他種類行政罰
    或得沒入之物而未經法院宣告沒收者，亦得裁處之。前項行
    為如經不起訴處分或為無罪、免訴、不受理、不付審理之裁
    判確定者，得依違反行政法上義務規定裁處之，行政罰法第
    26條亦定有明文，已揭同一行為不受行政及刑事之雙重處罰
    即「一事不二罰」之原則。而道路交通管理處罰條例第35條
    第1 項第1 款規定，係針對行為人違反行政法上義務規定之
    行政罰，且該條例關於一行為同時觸犯刑事法律及違反行政
    法上義務規定者，並無特別規定，倘汽車駕駛人以單一酒後
    駕車行為，經測試酒精濃度超過規定標準，而同時涉有刑法
    第185 條之3 公共危險罪嫌時，道路交通管理處罰機關除有
    行政罰法第26條第1 項但書得處以其他種類行政罰者之情形
    ，方得裁處其他種類行政罰外，關於罰鍰部分，即應依行政
    罰法第26條及道路交通管理處罰條例第10條規定移送該管地
    方法院檢察署處理，不得逕依道路交通管理處罰條例第35條
    第1 項第1 款規定，裁處行為人罰鍰之行政罰。
三、經查：
(一)本件異議人於上開時、地酒後駕車為警查獲，經臺灣高雄地
    方法院檢察署檢察官於96年7 月23日以96年度偵字第19316
    號為緩起訴處分，緩起訴期間為1 年，並命異議人於緩起訴
    處分確定後3 個月內，向高雄縣政府教育局支付2 萬5,000
    元，緩起訴期間亦於97年8 月5 日屆滿等情，有高雄縣政府
    警察局96年6 月16日高警交字第N00000000 號舉發違反道路
    交通管理事件通知單、酒精濃度測試表、原處分機關98年2
    月3 日旗監違字第裁85－N00000000 號違反道路交通管理事
    件裁決書、96年度偵字第19316 號緩起訴處分書、高雄縣政
    府自行收納款項統一收據及臺灣高等法院被告前案紀錄表在
    卷可憑，且為異議人所不爭執，其雖陳稱係支付1 萬5,000
    元，惟緩起訴處分書係命異議人支付2 萬5,000 元，且異議
    人並已於96年9 月12日向高雄縣政府地方教育發展基金專戶
    支付2 萬5,000 元，有上開收據為證，是異議人支付之緩起
    訴處分金為2 萬5,000 元無訛。從而，此部分之事實，堪予
    認定。
(二)行政罰法第26條固明定一事不二罰，依其立法理由觀之，「
    一行為同時觸犯刑事法律及違反行政法上義務規定時，由於
    刑罰與行政罰同屬對不法行為之制裁，而刑罰之懲罰作用較
    強，故依刑事法律處罰，即足資警惕時，實無為一事二罰再
    處行政罰之必要。且刑事法律處罰，由法院依法定程序為之
    ，較符合正當法律程序，應予優先適用。但罰鍰以外之沒入
    或其他種類行政罰，因兼具維護公共秩序之作用，為達行政
    目的，行政機關仍得併與裁處。」故刑罰與行政罰，其處罰
    行為人違法行為之目的相同。若依刑事法律處罰，已足資警
    惕行為人時，實無為一事二罰再處行政罰之必要。又刑事訴
    訟法第253 條之2 規定，命被告為金錢給付、勞務給付及處
    遇措施的部分，應得被告之同意（因涉及被告之人身自由及
    財產的拘束，且產生未經裁判即終局處理案件之實質效果，
    自應考慮被告之意願）。上開金錢給付、勞務提供雖均不屬
    「刑罰」性質，但實質上均係對行為人的制裁，並且也造成
    行為人財產、自由、尊嚴等權利不利的影響。本件異議人以
    一酒後駕車之行為，同時觸犯刑事法律及違反行政法上義務
    ，經檢察官依刑事法律為緩起訴處分，異議人並依據該緩起
    訴處分向公益團體繳納捐款2 萬5,000 元，足以產生實質刑
    法之效果，即無由再依違反行政法上義務之規定處罰之。惟
    依94年12月28日修正公布，並自95年7 月1 日施行之道路交
    通管理處罰條例第35條第8 項規定；「... 前項（指有酒精
    濃度超過規定標準而駕駛車輛等情形）汽車駕駛人，經裁判
    確定處以罰金低於本條例第92條第3 項所訂最低罰鍰基準規
    定者，應依本條例裁決繳納不足最低罰鍰之部分。」，而依
    其性質道路交通管理處罰條例第35條第8 項應為行政罰法第
    26條第1 項之特別規定，是本件異議人既已支付2 萬5,000
    元之緩起訴處分金，參照上開規定，異議人即須補繳該等不
    足部分之罰鍰即2 萬元（計算式為45,000－25,000＝20,000
    ），始為適法。
四、綜上，異議人就原處分罰鍰中2 萬5,000 元部分，聲明異議
    為有理由，應由本院將此部分撤銷，另諭知異議人不罰。至
    原處分機關裁處異議人吊扣駕駛執照12個月及施以道安講習
    部分，均屬行政罰法第26條第1 項後段所稱兼具維護公共秩
    序作用之罰鍰以外其他種類行政罰，原處分機關本得併予裁
    處，且異議人並未就此提出異議，自不在本件審理及撤銷之
    範圍內，附此敘明。
五、據上論斷，應依道路交通案件處理辦法第19條、第20條前段
    ，裁定如主文。
中    華    民    國    98    年    4     月    9     日
                  交通法庭      法  官  王靖茹
以上正本證明與原本無異。
如不服本裁定，應於收受送達後5 日內向本院提出抗告狀。
中    華    民    國    98    年    4     月    9     日
                                書記官  鍾錦祥


司法院資訊處製作；財團法人民間司法改革基金會備份。
